高雄高等行政法院裁定
　　　　　　　　　　　　　　　　九十四年度訴字第四七八號
原　　　告　甘記醫藥有限公司
代　表　人　甲○○
被　　　告　財政部臺灣省南區國稅局
代　表　人　乙○○局長
上列當事人間因營業稅事件，原告不服財政部中華民國九十四年
五月五日台財訴字第０九四００一０五九七０號訴願決定，提起
行政訴訟。本院裁定如下：
　　主  文
原告之訴駁回。
訴訟費用由原告負擔。
    理  由
一、按原告起訴不備其他要件者，行政法院應以裁定駁回之，行
    政訴訟法第一百零七條第一項第十款定有明文。又「納稅義
    務人對於核定稅捐之處分如有不服，應依規定格式，敘明理
    由，連同證明文件，依左列規定，申請復查：一、依核定稅
    額通知書所載有應納稅額或應補稅額者，應於繳款書送達後
    ，於繳納期間屆滿翌日起算三十日內，申請復查。」、「滯
    納金、利息、滯報金、怠報金、短估金及罰鍰等，除本法另
    有規定外，準用本法有關稅捐之規定。」分別為稅捐稽徵法
    第三十五條第一項第一款及第四十九條前段所明定。
二、本件原告起訴意旨略謂：（一）按「人民對於行政違失之舉
    發或行政上權益之維護，得向主管機關陳情」，「稽查或審
    理違章及檢舉案件，得視案情之需要逕以書面通知受稽查人
    ，攜帶有關帳據限期到達辦公處所，以供查核並備詢，逾期
    無正當理由拒不應詢或提供帳據者，得逕依查得資料依法核
    辦」。行政程序法第一百六十八條及財政部頒訂各級稽徵機
    關處理違章漏稅及檢舉案件作業要點第六點分別訂有明文。
    本件原告於民國（下同）九十三年八月十六日擬具陳情書，
    略謂：調查局於九十一年十一月六日，派員搜索並取走原告
    所有帳證文件，調查局究以如何證據決定漏報銷售額及稅額
    ，因應詢調查局時，原告在欠缺帳據情形下非真意簽章於調
    查筆錄，嗣後被告未經任何之查證，亦未通知原告會同查對
    調查局帶走之帳證，逕按調查局移送之調查筆錄，遽補稅額
    及裁處罰鍰，業已違反上揭財政部頒訂各級稽徵機關處理違
    章補稅及檢舉案件作業要點第六點規定，亦有違背「違章漏
    稅案件之審理，應以事實為依據，事實應從證據認定之，嗣
    後對於查獲之違章案件，在未獲得確切證據前，自不應遽予
    發單補徵．．．」（詳台灣省財政府五十二年四月二十二日
    財稅字第七三０二０號令之函釋），原告基於行政違失之舉
    發及行政上權益之維護，作以上之陳情，而被告及其上級主
    管機關，未針對陳情理由駁回，殊難苟同。(二)按行政機關
    為處分或其他行政行為，應斟酌全部陳述與調查事實及證據
    之結果，依倫理及經驗法則判斷事實之真偽，並將其決定及
    理由告知當事人，為行政程序法第四十三條所明定，本件被
    告並未將其調查事實、證據及違章漏稅全部陳述予原告，原
    告接獲稅單後，對補徵稅額及罰款金額之內容，毫不瞭解，
    嗣後追蹤真相，於九十三年八月始知悉，被告係依據調查局
    搜獲原告八十六年至九十一年間出貨金額統計表，惟該統計
    表並無任何人之簽章，調查局就該統計表之數字扣減同期間
    所申報之銷售額，作為漏稅依據，原告乃提出陳情，請通知
    原告共同核對帳冊重為核定，而被告及財政部引用稅捐稽徵
    法第三十五條、第四十九條規定，以逾期未申請復查予以否
    准，惟未斟酌陳情事項，因非稅額不服情事，不適用復查程
    序，其駁回，難容信服。(三)行政院台（四七）訴字第四六
    一八號令略：「凡行政處分之確有違法不當者，縱形式上業
    已確定，亦應由原處分機關或其上級機關為保護人民權益之
    理由，依職權撤銷變更或以命令撤銷變更之」（參閱財政部
    四七台財稅發字第八三二六號令之釋令），本件被告只憑調
    查局移送之未簽章出售金額統計表金額，未經審查事實及證
    據，引為漏稅之依據，其陳情事實，仍執逾期復查，不得受
    理，不無故而言他之嫌，故訴請判決訴願決定及原處分均撤
    銷云云。
三、經查，原告於八十六年一月一日至九十一年八月三十一日銷
    售貨物（勞務），銷售額合計新臺幣（下同）三七三、八七
    三、三五六元，自行開立統一發票銷售額一二七、四七九、
    二一九元，其餘二四六、三九四、一三七元，未依規定開立
    統一發票並申報銷售額及繳納營業稅，逃漏營業稅一二、三
    一九、七０六元，經法務部調查局嘉義市調查站查獲，通報
    被告查證屬實，審理違章成立，除向原告補徵營業稅一二、
    三一九、七０六元外，並按所漏稅額處五倍之罰鍰計六一、
    一四八、八００元，繳納期間自九十二年九月一日起至九十
    二年九月十日止，營業稅違章隨課核定稅款繳款書及違章案
    件罰鍰繳款書由原告委託訴外人李淑娟於九十二年八月二十
    日代為領取，此有原告出具之委託書及李淑娟之簽收紀錄影
    本附於原處分卷可稽。準此，揆諸首揭規定，原告本應於九
    十二年十月九日前提出復查之申請，然原告卻遲至九十三年
    八月十六日始向被告提出陳情書，要求重新查核系爭營業稅
    及罰鍰，此有該陳情書影本附於原處分卷可憑。經查，被告
    於收受原告前述陳情書後，當時因為原告並沒有檢附任何資
    料，故原承辦人員不清楚原告之意思為何，即調閱電腦資料
    後，誤以為該案已經處理過，而以九十三年八月二十六日南
    區國稅法一字第０九三００二六九六五號函復原告，稱該事
    件業經最高行政法院九十二年十月二十八日裁定駁回確定在
    案。嗣原告於九十三年十一月二十六日又提出一份陳情書，
    經被告查明後，發現其九十三年八月二十六日函復係屬錯誤
    ，即將原告前述陳情書當作復查申請書處理，視原告已於九
    十三年八月十六日提出復查之申請，此經被告訴訟代理人於
    九十四年九月二十日到庭陳述明確，並有原告前揭陳情書、
    被告前述函等影本附於原處分卷可考，另查，原告於九十三
    年八月十六日向被告所提前揭陳情書，其意係向被告申請復
    查無訛，亦經原告於本院九十四年九月二十日準備程序筆錄
    中陳述明確，是以原告此復查之申請顯已逾越首揭申請復查
    之法定不變期間，原核定及罰鍰處分即已確定。從而，復查
    決定以原告申請復查業已逾期為由，駁回原告復查之申請，
    洵屬有據。訴願決定予以維持，亦無不合。原告復對之提起
    行政訴訟，顯非合法，應予駁回。又本件原告關於補徵營業
    稅及罰鍰部分之主張，既因復查逾期而不合法，是原告關於
    此部分實體之爭執，本院即無再予論述之必要，併此敘明。
四、依行政訴訟法第一百零七條第一項第十款、第一百零四條、
    民事訴訟法第九十五條、第七十八條，裁定如主文。
中　　華　　民　　國　九十四　年　　九　　月　二十九　日
                  第一庭審判長法  官　呂　佳　徵
                              法  官　蘇　秋　津
                              法  官　林　勇　奮
以上正本係照原本作成。
如不服本裁定，應於裁定送達後十日內以書狀敘明理由，經本院
向最高行政法院提出抗告（須按對造人數附具繕本）；並應預繳
送達用掛號郵票六份（每份三十四元）。
中　　華　　民　　國　九十四　年　　九　　月　二十九　日
                              書記官　黃玉幸
